【裁判字號】    90,上更(一),277
【裁判日期】    901227
【裁判案由】    違反稅捐稽徵法等
【裁判全文】
臺灣高等法院臺南分院刑事判決          九十年度上更（一）字第二七七號   Ｃ
      上  訴  人
      即  被  告  乙  ○  ○
右上訴人因違反稅捐稽徵法等案件，不服臺灣臺南地方法院八十七年度訴字第七四二
號中華民國八十七年八月二十八日第一審判決（起訴案號：臺灣臺南地方法院檢察署
八十七年度偵字第三六四一號），提起上訴，判決後，經最高法院發回更審，本院判
決如左：
      主      文
原判決撤銷。
乙○○行使從事業務之人，明知為不實之事項，而登載於其業務上作成之文書，足以
生損害於公眾及他人，處有期徒刑參月，如易科罰金，以參佰元折算壹日。
      事      實
一、乙○○在臺南市○○街○段九七巷十五弄二號一樓經營居昌工程行，並擔任負責
    人，為從事業務之人，其明知丙○○於民國八十四年間並未受僱於該工程行，竟
    於八十五年一月間之某日，利用某不知情之會計師，在業務上作成之扣繳憑單上
    登載丙○○自八十四年一月至同年十二月間領得薪資新台幣（下同）二十七萬六
    千元之不實事項，復持向財政部臺灣省南區國稅局新化稽徵所（下稱新化稽徵所
    ）申報，雖尚無逃漏稅額，然已足生損害於該稽徵所課徵稅捐之正確性及丙○○
    ，經丙○○收到扣繳憑單，始獲悉上情。
二、案經丙○○訴請臺灣臺南地方法院檢察署檢察官偵查起訴。
      理      由
一、訊據上訴人即被告乙○○坦承於右揭時、地，由會計師在其業務上作成之扣繳憑
    單上登載告訴人丙○○自八十四年一月至同年十二月間領得薪資二十七萬六千元
    ，復持向稅捐機關申報等情不諱，惟矢口否認上揭犯行，辯稱：其拿貼磁磚工作
    給其下包甲○○做，要報稅金時，甲○○拿很多人之身分證給其報稅，包括告訴
    人身分證，告訴人係受甲○○僱用，沒有受僱於被告，其也是受害人云云。經查
    ：
（一）右揭事實，業據告訴人向新化稽徵所申訴，復於偵查中、原審、本院上訴審及
      本審審理時指稱：其並不認識被告，亦不認識甲○○，更未曾在甲○○處工作
      ，其不會做貼磁磚，其身分證亦未拿給別人報稅，被告冒用其名義報稅後，其
      父親曾到被告所經營之居昌工程行詢問被告，八十四年年中其在臺南市崇誨國
      宅附近幫忙朋友賣水果等語（見偵查卷第二十一頁、原審卷第十二頁正面、第
      六十一頁、本院上訴審卷第二十一頁正面、背面及本院本審卷九十年七月二日
      訊問筆錄），而證人即告訴人之父陳老養於本院上訴審證稱：其接到稅單曾去
      找被告，被告說係甲○○拿告訴人身分證影本給其報稅等語（見本院上訴卷第
      二十八頁正面、背面）。而被告於本院本審調查時供稱：「（你是不是在臺南
      市○○街○段九七巷十五弄二號一樓經營居昌工程行，並擔任負責人？）對。
      」「（丙○○到底有沒有受僱你的工程行？）他是給甲○○僱用，沒有受僱於
      我的工程行。」「（你於八十五年一月間，有沒有做成扣繳憑單上記載丙○○
      於八十四年一月至十二月間領得薪資新台幣二十七萬六千元？）有，這是甲○○拿給我，我再拿給會計師。」「（你有沒有向稅捐機關申報丙○○在八十四
      年一月至十二月領薪水二十七萬六千元？）有，是會計師寫的。」等語（見本
      院本審卷九十年七月二日訊問筆錄），足見被告明知丙○○於民國八十四年間
      並未受僱於該工程行，竟於八十五年一月間之某日，利用某不知情之會計師，
      在業務上作成之扣繳憑單上登載丙○○自八十四年一月至同年十二月間領得薪
      資二十七萬六千元之不實事項，復持向新化稽徵所申報，並有新化稽徵所八十
      七年四月十五日南區國稅新化徵字第八七○一三八五九號函所附告訴人八十四
      年綜合所得稅薪資之扣繳憑單影本一份附於偵查卷（第三十一、三十二頁）、
      財政部台灣省南區國稅局安南稽徵所（下稱安南稽徵所）九○年六月十五日南
      區國稅安南審字第九○○○七四三一號函附居昌工程行（負責人：乙○○）八
      十四年度虛報告訴人薪資所得二十七萬六千元之相關資料，包括財政部台灣省
      南區國稅局新化稽徵所八十七年九月三十日南區國稅新化徵字第八七○三四七
      三五號函、該所八十七年十月九日簽呈、綜合所得稅核定通知書八十四年度申
      報核定、八十四年度營利事業所得稅結算申報核定通知書等附於本院本審卷足
      稽。
（二）證人甲○○於本院上訴審調查時雖證稱：其在八十二年就與被告配合而承包貼
      磁磚工作，告訴人於八十三年八、九月間來應徵，做至八十四年五、六月止等
      語（見本院上訴卷第四十三頁正面、背面、第五十頁背面至五十三頁背面），
      惟告訴人否認有在甲○○處工作之情事，而被告及證人甲○○復未能提出其他
      證據以證明告訴人確有於八十四年一月至同年十二月間在被告處工作領得薪資
      二十七萬六千元之情事，尚難遽採證人甲○○上開證詞，而為被告有利認定之
      依據。又本院本審經合法傳喚證人甲○○到庭作證，惟證人甲○○無正當理由
      不到庭，無從針對證人甲○○部分另詳為調查，併此敘明。
（三）綜上所述，被告確有於告訴人之扣繳憑單虛報告訴人於其所經營之居昌工程行
      八十四年度薪資支出二十七萬六千元之事實，其所辯要屬卸責之詞，殊不足採
      ，事證明確，被告之犯行洵堪認定。
二、核被告所為係犯刑法第二百十六條、第二百十五條之行使業務登載不實文書罪。
    被告業務登載不實後，復持以行使，其業務登載不實之低度行為為行使之高度行
    為所吸收，不另論罪。被告利用某不知情之會計師犯罪，為間接正犯。原審以被
    告罪證明確，予以論罪科刑，固非無見，惟查原審對於被告違反稅捐稽徵法部分
    未予詳查，遽為被告有罪之認定，尚欠允當（詳見後述），被告上訴否認犯罪，
    固無足取，為原判決既有可議，自應由本院將原判決撤銷改判。爰審酌被告犯罪
    之動機、目的、手段、所生之危害、犯罪後之態度等一切情狀，判處有期徒刑三
    月，並諭知易科罰金之折算標準。
三、公訴意旨另略以：被告上揭擅自以告訴人之名義，向稅捐稽徵機關虛偽申報支付
    其八十四年度之薪資所得為二十七萬六千元，以逃漏營利事業所得稅，因認被告
    另涉有違反稅捐稽徵法第四十一條罪嫌。按稅捐稽徵法第四十一條所規定之逃漏
    稅捐罪，依其文義解釋及該條無處罰未遂犯規定之情形以觀，應認係結果犯，必
    納稅義務人以詐術或其他不正當之方法為逃漏稅捐之手段，並因而造成逃漏稅捐
    之結果，始成立該罪（參閱最高法院八十三年度台上字第二一五七號判決）。查
    被告所經營之居昌工程行八十四年度虛報告訴人之薪資二十七萬六千元，經查核
    該行號尚無短漏所得稅，有安南稽徵所九○年七月十日南區國稅安南審字第九○○○八一○○號函一份附於本院本審卷可按，又依該函所附「簽」記載「居昌工
    程行八十四年度原申報營業收入為二二一二萬○八五六元，所得額為一五四萬八
    四六○元，原核定依同業利潤標準之淨利率核定全年度所得額為二二一萬二○八
    五元，今新化稽徵所通報該行號虛列八十四年度薪資費用二七萬六千元，加原先
    虛列費用二七萬六千元，合計為五十五萬二千元，將該項虛列部份（分）剔除後
    ，原申報所得額為二一○萬○四六○元，與原核定所得額比較，尚無短漏所得額
    ，依財政部六十六年七月五日台財稅第三四三三四號函規定，該行號八十四年度
    尚無短漏所得稅，免依所得稅法第一一○條規定裁罰。」等語，有安南稽徵所前
    開函所附該所八十七年十月九日簽影本一份附於本院本審卷可稽，被告雖有虛報
    告訴人之薪資支出二十七萬六千元，惟因其申報額較依財政部已核定之課稅所得
    額為低，並未造成逃漏八十四年度之營業所得稅之結果，揆諸前揭規定與判決意
    旨，自無成立稅捐稽徵法第四十一條之以詐術或其他不正當之方法逃漏稅捐罪之
    餘地，此外，復查無其他積極證據足資證明被告涉有上開逃稅犯行，此部分本應
    為無罪之判決，惟因此部分與上開論罪科刑部分有方法結果之牽連關係，為裁判
    上一罪，爰不另為無罪之諭知。
據上論結，應依刑事訴訟法第三百六十九條第一項前段、第三百六十四條、第二百九
十九條第一項前段，刑法第二百十六條、第二百十五條、第四十一條，罰金罰鍰提高
標準條例第一條前段、第二條，判決如主文。
本案經檢察官劉得鉦到庭執行職務。
中    華    民    國      九十      年      十二      月      二十七    日
                                  臺灣高等法院臺南分院刑事第二庭
                                      審判長法官  陳    清    溪
                                            法官  蘇    重  信
                                            法官  莊    俊    華
右正本證明與原本無異。
如不服本判決，應於判決送達後十日內向本院提出上訴狀，其未敘述理由者並應於提
出上訴狀後十日內向本院補提理由書（應附繕本)。
                                      法院書記官  嚴    巧    花
中    華    民    國      九十      年      十二      月      三十一    日
附錄法條：
刑法第二百十六條
行使第二百十條至第二百十五條之文書者，依偽造、變造文書或登載不實事項或使登
載不實事項之規定處斷。
刑法第二百十五條
從事業務之人，明知為不實之事項，而登載於其業務上作成之文書，足以生損害於公
眾或他人者，處三年以下有期徒刑、拘役或五百元以下罰金。


司法院資訊處製作；財團法人民間司法改革基金會備份。
